臺灣高雄地方法院刑事判決　　　　　　　96年度重訴字第72號
公　訴　人　臺灣高雄地方法院檢察署檢察官
被　　　告　乙○○
　　　　　　　　　　（
選任辯護人　洪士宏律師
　　　　　　林易玫律師
被　　　告　甲○○
指定辯護人　戴慕蘭律師
上列被告因違反毒品危害防制條例等案件，經檢察官提起公訴（
96 年 度偵字第14157 號），本院判決如下：
    主  文
乙○○共同犯運輸第一級毒品罪，處有期徒刑拾陸年，褫奪公權
捌年。扣案海洛因捌粒（驗後淨重合計肆伍伍點零貳公克，含包
裝之保險套捌只），沒收銷燬之；塑膠膜捌張沒收之。
甲○○共同犯運輸第一級毒品罪，處有期徒刑拾伍年，褫奪公權
柒年。扣案海洛因捌粒（驗後淨重合計肆伍伍點零貳公克，含包
裝之保險套捌只），沒收銷燬之；塑膠膜捌張沒收之。
    事  實
一、乙○○於民國96年間4 月中旬前某日，其某姓名年籍不詳、
    綽號「阿達」之成年友人向其慫恿，可前往國外走私並運輸
    毒品入境，賺取外快，乙○○因身有殘疾，家境不佳，受其
    引誘，並另向其友人甲○○提議有此賺錢管道，甲○○亦因
    經濟困窘，乃答應一同商談。嗣於96年4 月中旬某日，其二
    人與「阿達」相約於高雄市○○路與興中路附近某咖啡廳內
    ，「阿達」提議由乙○○與甲○○出國將事先以保險套包裹
    之毒品塞入肛門內之方式，將毒品運輸入境，機票費用由其
    負責支付，在國外會有一名年紀約30餘歲綽號「阿弟」之楊
    姓男子提供食宿及交付毒品，事成之後，每人可獲得新臺幣
    （下同）80,000元之報酬。「阿達」與「阿弟」前於不詳時
    地早已謀議運輸第一級毒品海洛因入境臺灣，乙○○與甲○
    ○雖不能確定將運輸何種類毒品入境，但仍基於即使所走私
    、運輸者為第一級毒品海洛因，亦不違背其本意之共同犯意
    聯絡，應允「阿達」之安排，共同依謀議計畫走私運輸毒品
    入境。旋於96年5 月1 日，乙○○與甲○○即共同自高雄國
    際機場出境前往越南胡志明市後，再轉機前往柬埔寨國金邊
    市，依事先「阿達」之安排投宿於金邊市之「華夏飯店」某
    房間內，所需食宿費用即由上開「阿弟」之人負責支應。嗣
    於同年月13日，該「阿弟」之人持其所有以保險套再裹以塑
    膠膜之方式所包裝之海洛因分裝成8 粒，其中4 粒（驗後淨
    重227.34公克）交與甲○○塞入自己肛門之內，其餘4 粒（
    驗後淨重227.68公克）則交由乙○○亦塞入自己之肛門內，
    欲夾藏私運闖關。嗣乙○○及甲○○於同日在金邊市搭乘長
    榮航空BR-266號班機入境桃園國際機場，再轉搭長榮航空BR
    －90 7號班機，於同日下午7 時50分返抵高雄國際機場，將
    上開海洛因走私運輸入境。嗣為法務部調查局南部地區機動
    工作組、高雄市政府警察局小港分局及財政部高雄關稅局人
    員當場查獲，經執勤人員持臺灣高雄地方法院檢察署檢察官
    核發之鑑定許可書將乙○○及甲○○二人帶往高雄市立聯合
    醫院大同醫院區，以X 光照射其二人身體後，取出夾藏於其
    等肛門內之上開海洛因。
二、案經法務部調查局南部地區機動工作組及高雄市政府警察局
    小港分局報告臺灣高雄地方法院檢察署檢察官偵查起訴。
    理  由
一、本判決所憑之證據：
    按被告以外之人於審判外之言詞或書面陳述，除法律有規定
  　者外，不得作為證據；又被告以外之人於審判外之陳述，雖
    不符刑事訴訟法第159 條之1 至第159 條之4 之規定，而經
    當事人於審判程序同意作為證據，法院審酌該言詞陳述或書
    面陳述作成時之情況，認為適當者，亦得為證據，刑事訴訟
    法第159 條第1 項、第159 條之5 第1 項分別定有明文。本
    件檢察官所提出據以認定被告二人犯罪事實之證據，被告二
    人及其辯護人於本院審判程序均同意有證據能力，本院認該
    具有傳聞性質之證據，並非違法取得，且與待證事項具關聯
    性，認以之作為證據使用係屬適當，自得採為認定事實之證
    據。
二、認定事實之理由：
（一）上揭被告二人自越南運輸毒品入境之事實，均於本院審理
      時坦白承認，其中被告甲○○於偵查中並以證人身分證述
      在卷，另被告二人於上揭時、地入境，於其等肛門內分別
      取出各有4 粒以保險套包裹之白粉，經法務部調查局鑑定
      結果，均含有海洛因成分等事實，有法務部入出境資訊連
      結作業2 紙；法務部調查局南部地區機動工作組搜索、扣
      押筆錄、扣押物品目錄表各1 份；高雄關稅局扣押貨物、
      運輸工具收據及搜索筆錄2 紙；法務部調查局96年6 月10
      日調科壹字第09623049950 號鑑定書（夾藏於被告甲○○
      身體之海洛因4 包，合計淨重227.34公克）、第00000000
      000 號鑑定書（夾藏於被告乙○○身體之海洛因4 包，合
      計淨重227.68公克）及扣案毒品照片2 張附卷可稽。
（二）被告二人雖均坦承上開客觀事實，惟均辯稱：當時只知道
      是毒品，但不知道是海洛因等語，辯護人亦均表示被告二
      人有欠缺主觀上犯意之問題。然按：刑法第13條第1 項明
      定「行為人對於構成犯罪之事實，明知並有意使其發生者
      為故意」。同條第2 項明定「行為人對於構成犯罪之事實
      ，預見其發生，而其發生並不違背其本意者，以故意論」
      。蓋以認識為犯意之基礎，無認識即無犯意之可言，但不
      論其為「明知」或「預見」，皆為故意犯主觀上之認識，
      只是認識之程度強弱有別，行為人有此認識進而有「使其
      發生」或「任其發生」之意思，則形成犯意，前者為確定
      故意或直接故意，後者為不確定故意或間接故意。本件被
      告二人受「阿達」慫恿，接受報酬，共赴越南運毒入境，
      其等雖不能確定塞入肛門內之毒品屬何種毒品，但無論何
      種毒品，顯非被告二人在意之事，即使所運輸者為第一級
      毒品海洛因，亦不違背其本意，其等主觀上均具有運輸第
      一級毒品之不確定故意，並無疑問。
（三）綜上所述，本件事證已甚明確，被告二人犯行，均堪認定
      ，應依法論科。
三、論罪與科刑：
（一）按海洛因係屬毒品危害防制條例第2 條第2 項第1 款之第
      一級毒品，亦屬行政院依據懲治走私條例第2 條第4 項所
      頒訂「懲治走私條例公告管制物品項目及其數額」之公告
      甲項第4 款所列之管制進出口物品。又「禁煙禁毒治罪條
      例所稱之運輸，係就其行為而言，不以國外輸入國內或國
      內輸出國外為限，其在國內運送者，亦屬之。至零星夾帶
      或短途持送自得斟酌實際情形，依持有煙毒罪論科」，固
      經司法院院解字第3541號解釋在案，惟該解釋係指無運輸
      或販賣之意圖單純持有煙毒者而言，並非謂凡零星夾帶或
      短途持送煙毒者不問其犯意如何概論以持有煙毒之罪（司
      法院院解字第3853號解釋意旨參照）。本件被告二人自越
      南夾帶合計淨重高達455.02公克之海洛因私運進入臺灣，
      已非所謂「零星夾帶」或「短途持送」之情形，參諸上開
      解釋意旨，自該當運輸第一級毒品之構成要件。是核被告
      二人所為，均係犯毒品危害防制條例第4 條第1 項之運輸
      第一級毒品罪及懲治走私條例第2 條第1 項之私運管制物
      品進口罪。被告二人持有海洛因目的在運輸入境，故各該
      持有之低度行為應為運輸之高度行為所吸收，均不另論罪
      。
（二）次按共同實施犯罪行為，在合同意思範圍內，相互利用他
      人之行為，以達其犯罪之目的，原不必每一階段均參與，
      祇須分擔犯罪行為之一部，即應對於全部所發生之結果共
      同負責。且共同正犯之犯意聯絡，亦不以數人間直接發生
      者為限，其有間接之聯絡者，亦包括在內。本件被告二人
      與「阿達」互為謀議，推由被告二人自國外私運毒品入境
      ，由「阿達」於事成後給付報酬，均有運輸毒品之犯意聯
      絡，另「阿達」與「阿弟」聯繫提供毒品及被告二人在國
      外之食宿事宜，該「阿弟」與被告二人自有運輸毒品之間
      接犯意聯絡，是「阿達」與「阿弟」雖未參與任何運送行
      為，僅有「阿達」與被告二人共謀運輸上開毒品，但「阿
      達」與「阿弟」提供食宿、機票及交付毒品，而被告二人
      則分擔運輸之前後行為，顯係在合同意思範圍內，相互利
      用他人之行為，以達其運送之目的，均有行為之分擔，應
      成立刑法之共同正犯。公訴意旨未將「阿達」與「阿弟」
      論以共同正犯，尚有未洽。另被告二人以一行為觸犯上開
      二項罪名，為想像競合犯，依刑法第55條之規定，均從較
      重之運輸第一級毒品罪處斷。
（三）查被告二人所犯運輸第一級毒品罪，法定本刑為死刑或無
      期徒刑，無期徒刑部分尚得併科罰金，刑責甚重，而自國
      外運輸毒品入境，戕害國人身心，衍生其他犯罪，影響社
      會治安，本罪立法，臨之重典，自有所本。惟運輸毒品，
      其屬大、中型毒梟者，動輒以公斤計量，所在多有，尤其
      運毒入境，另圖牟利，其犯罪結構，以集團組織，互為掩
      護，一旦流入市面，危害茲深，科以上開法定重刑，斬斷
      結構，阻其通路，刑罰自屬相當。然多有狡黠之途，事不
      必躬親，若借用人頭，化整為零，利用身體、經濟弱勢族
      群，誘以小利，欺其無方，東窗事發，即可置身事外。此
      遭利用之弱勢族群，與前述之大中型毒梟相較，所犯罪名
      固無不同，但犯罪情節與角色分擔，容難一概而論。本件
      被告二人，身體均有殘疾，家境亦屬困窘，係社會邊緣弱
      勢，其等運輸海洛因入境，共有四百餘公克，數量尚非甚
      鉅，加以運毒手法，係以保險套包裝後，塞入自己肛門之
      內，欲蒙混闖關，如稍有瑕疵疏忽，一旦外套破裂，毒品
      侵入體內，輕則傷重成疾，重則性命難保，其等置身險境
      ，又係受他人慫恿而生犯意聯絡，本質上係遭利用之人頭
      無疑，若事成僅能獲取小利，事不成則身毀名劣，犯罪情
      狀在客觀上確可引起一般人之同情，堪予憫恕，即使本案
      均從最低法定刑量處，使被告二人刑期無期，禁錮終身，
      衡諸上情，仍不免法重情輕，難謂符合刑罰之相當性，爰
      參酌司法院釋字第263 號解釋意旨，均依刑法第59條之規
      定，酌減輕其刑。
（四）審酌被告二人自國外運輸海洛因入境，數量合計有455.02
      公克，如流入市面，對社會隱藏之危害尚非微小，所為均
      應予以相當程度之刑事非難；惟另考量被告甲○○無不良
      前科，被告乙○○僅有科處拘役之前案紀錄，此有臺灣高
      等法院被告前案紀錄表在卷可參，素行尚可，而其等運毒
      入境為警及時查獲，尚未造成其他實害，且事後均未取得
      報酬，犯罪後亦大致坦認犯行，均表示悔改之意，態度尚
      佳，而其二人雖均非幕後主使者，但被告乙○○經「阿達
      」詢問意願，即向被告甲○○提議運毒，其間商談、交涉
      亦有較多參與，被告甲○○則係單純接受提議，應允共同
      運毒，二人角色扮演、參與情節均有差異等一切情狀，各
      酌情量處如主文所示之刑。又依被告二人犯罪之性質，認
      均有褫奪公權之必要，爰依刑法第37條第2 項規定，各予
      宣告褫奪公權如主文所示。
（五）扣案之海洛因8 粒均鑑定含第一級毒品海洛因成分（合計
      淨重455.02公克），已如上述，被告二人雖分別夾藏，但
      係基於共同犯意為之，應依毒品危害防制條例第18條第1
      項前段規定，一併予以宣告沒收銷燬。又該保險套8 只係
      直接包覆毒品，其上顯留有毒品之殘渣，衡情已難與所包
      覆之毒品絕對刮除析離，宜整體視之為毒品，併予宣告沒
      收銷燬（至鑑驗耗用之海洛因既已滅失，自無庸宣告沒收
      銷燬），另包裹保險套之塑膠膜8 張係外包裝，因毒品係
      「阿弟」交付，堪認係「阿弟」所有供本件運輸毒品所用
      之物，應依同條例第19條第1 項宣告沒收。
據上論斷，應依刑事訴訟法第299 條第1 項前段，毒品危害防制
條例第4 條第1 項、第18條第1 項前段、第19條第1 項，懲治走
私條例第2 條第1 項、第11條，刑法第11條、第28條、第55條、
第59條、第37條第2 項，判決如主文。
本案經檢察官丙○○到庭執行職務。
中　　華　　民　　國　　96　　年　　9 　　月　　20　　日
                  刑事第五庭  審判長法  官  黃建榮
                                    法  官  蘇揚旭
                                    法　官  李嘉益
以上正本證明與原本無異。
如不服本判決應於收受本判決後10日內向本院提出上訴書狀，並
應敘述具體理由，如未敘述上訴理由者，應於上訴期間屆滿後20
日內補提理由書狀於本院（均須按他造當事人之人數附繕本）「
切勿逕送上級法院」。
中　　華　　民　　國　　96　　年　　9 　　月　　20　　日
　　　　　　　　　　　　　　　　　   書記官  郭南宏
附錄本案論罪科刑法條全文
毒品危害防制條例第4條第1項：
    製造、運輸、販賣第一級毒品者，處死刑或無期徒刑；處無
    期徒刑者，得併科新臺幣1 千萬元以下罰金。
懲治走私條例第2條第1項：
    私運管制物品進口、出口逾公告數額者，處7 年以下有期徒
    刑，得併科新臺幣3百萬元以下罰金。
